臺灣士林地方法院刑事判決　　　　　　　100年度易字第276號
公　訴　人　臺灣士林地方法院檢察署檢察官
被　　　告　李筱凡
上列被告因詐欺案件，經檢察官聲請本院以簡易判決處刑（99年
度偵字第14510 號）及移送併案審理（100 年度偵字第296 號）
，本院士林簡易庭認本件不宜逕以簡易判決處刑（100 年度士簡
字第105 號），移由本院改依通常訴訟程序審理，並判決如下：
    主  文
李筱凡幫助意圖為自己不法之所有，以詐術使人將本人之物交付
，處有期徒刑肆月，如易科罰金，以新臺幣壹仟元折算壹日。
    事  實
一、李筱凡業已成年，明知社會上詐騙案件層出不窮，並可預見
    將自己所申設金融機構帳戶之提款卡及對應密碼提供予他人
    使用，將遭他人利用供作為人頭帳戶，藉以幫助詐欺集團詐
    騙他人財物使用，仍基於幫助他人詐欺取財之不確定故意，
    於民國99年5 月10日至同年9 月12日間之某日、在不詳地點
    ，將其所有永豐商業銀行北投分行帳號000-00 00000000-0
    號帳戶（以下簡稱系爭帳戶）之提款卡（含密碼）交予姓名
    年籍不詳之成年人。嗣該人得手後，旋將系爭帳戶提供予自
    己或他人所屬之詐欺集團成年成員使用，並該不詳詐騙集團
    成年成員共同基於意圖為自己或第三人不法所有之犯意聯絡
    ，分別為下列行為：
  (一)於99年9 月10日22時許，由詐欺集團某成年成員佯稱係奇摩
    拍賣客服人員，致電王淨如向其詐稱其因前次購物設定付款
    方式有誤，將被分期扣款云云，要求王淨如依指示以自動櫃
    員機操作取消扣款，王淨如因而陷於錯誤，分別於如附表所
    示之時間，依指示在如附表一所示地點之自動櫃員機操作，
    分別以如附表一所示之方式，匯款如附表一所示之金額至如
    附表一所示之帳戶內（其中附表編號3 至5 係匯款至李筱凡
    所有之系爭帳戶）。
  (二)又於99年9 月12日21時46分許，由詐欺集團某成年成員佯稱
    係桃園戶外旅遊用品公司之客服人員，致電林義哲向其詐稱
    其購物後因設定付款方式有誤，將被分期扣款，已通知臺新
    商業銀行主任「陳國華」協助取消分期付款方式云云；同日
    22 時28 分許，再由某詐騙集團成年成員自稱臺新商業銀行
    客服人員電話，致電林義哲，確認其身分後即向林義哲詐稱
    可以自動櫃員機操作取消扣款云云，致林義哲陷於錯誤，於
    翌日0 時24分許，依該詐騙集團成年成員之指示，在如附表
    二所示地點之自動櫃員機操作，分別以如附表二所示之方式
    ，匯款如附表二所示之金額至如附表二所示之帳戶內（其中
    附表編號3 至4 係匯款至李筱凡所有之系爭帳戶）。
  (三)嗣王淨如、林義哲察覺有異，發覺受騙，經報警處理，始循
    線查獲。
二、案經新竹縣警察局竹北分局、桃園縣政府警察局楊梅分局報
    告臺灣士林地方法院檢察署檢察官偵查後聲請簡易判決處刑
    及移送併案審理，經本院士林簡易庭認不宜以簡易判決處刑
    ，簽移本院改依通常程序審理。
    理  由
一、證據能力部分：
    按被告以外之人於審判外之言詞或書面陳述，除法律有規定
    者外，不得作為證據，刑事訴訟法第159 條第1 項定有明文
    。次按被告以外之人於審判外之陳述，雖不符前4 條之規定
    ，而經當事人於審判程序同意做為證據，法院審酌該言詞陳
    述或書面陳述作成時之情況，認為適當者，亦得為證據。當
    事人、代理人或辯護人於法院調查證據時，知有刑事訴訟法
    第159 條第1 項不得為證據之情形，而未於言詞辯論終結前
    聲明異議者，視為有前項之同意，同法第159 條之5 亦規定
    甚明。經查，本院以下認定犯罪事實所憑之證據，檢察官及
    被告李筱凡均對該等證據之證據能力表示不爭執，且未於本
    院言詞辯論終結前聲明異議，本院審酌該等言詞或書面陳述
    作成之情況，並無非出於任意性或不正取供，或違法或不當
    情事，且客觀上亦無不可信之情況，堪認為適當，依刑事訴
    訟法第159 條之5 第2 項規定，均得作為證據，合先敘明。
二、訊據被告李筱凡固然承認系爭帳戶為其所申辦，惟矢口否認
    有何幫助詐欺之犯行，辯稱：系爭帳戶是我之前因為工作需
    要申請的，99年5 月份我換工作，同年5 月11日我將系爭帳
    戶的存款提領完畢後，就將提款卡放在我隨身包包中，我沒
    有將系爭帳戶的提款卡交給他人，也沒有將提款卡密碼寫在
    提款卡上面或是告訴其他親友，我不知道系爭帳戶的提款卡
    為何會遺失，也不知道為何會被詐騙集團拿來當作人頭帳戶
    使用，我沒有將系爭帳戶交給他人使用云云。經查：
  (一)系爭帳戶為被告所開設，被告並取得提款卡及密碼加以使用
    之事實，除據被告坦認在卷外，並有永豐商業銀行北投分行
    永豐銀北投分行（099 ）字第00014 號函、（099 ）字第00
    020 號函、（099 ）字第00022 號函及所檢附之被告李筱凡
    開戶基本資料、存款存摺往來明細查詢一覽表、申請掛失紀
    錄各1 份（偵字第14510 號卷第9 頁至第12頁、第65頁至第
    74頁、偵字第296 號卷第10頁至第13頁）在卷可憑，首堪認
    定屬實。
  (二)又不詳之詐騙集團成員分別於99年9 月10日22時許、同年9
    月12日21時46分許，撥打被害人王淨如、林義哲之電話，並
    詐稱渠等所設定之付款方式有誤，需至自動櫃員機臨櫃操作
    以取消分期付款之方式云云，以此方式向被害人王淨如、林
    義哲施以詐術，致渠等均陷於錯誤，分別於附表一、二所示
    時間、地點，按詐欺集團成員指示匯出如附表一、二所示之
    金額至如附表一、二所示之帳戶，而其中附表一編號3 至5
    、附表二編號3 至4 所示匯入被告所有之系爭帳戶內之款項
    ，業由詐騙集團成員以提款卡及密碼提領完畢等情，業據證
    人即被害人王淨如、林義哲、證人即王淨如之父王榮輝分別
    於警詢中證述明確（偵字第296 號卷第19頁至第21頁、第22
    頁至第23頁、偵字第14510 號卷第32頁至第33頁、第36頁至
    第37頁），復有永豐銀行光明分行99年9 月13日自動櫃員機
    交易明細表3 張（偵字第145102號卷第41頁至第42頁）、第
    一銀行新竹分行帳號：000-00-000000 號、戶名：林義哲之
    存摺及99年9 月12日至13日跨行提款紀錄影本各1 紙（100
    年度士簡附民字第17號卷第3 頁背面）、永豐銀行東板橋分
    行99年9 月12日自動櫃員機交易明細表3 張、臺灣土地銀行
    帳號：000000000000號帳戶、戶名：王榮輝之活期儲蓄存款
    存摺影本1 份（偵字第296 號卷第25頁、第26頁至第28頁）
    、臺灣士林地方法院檢察署檢察事務官100 年3 月7 日、3
    月9 日公務電話紀錄（偵字第296 號卷第61頁、第71頁）1
    份、系爭帳戶存款存摺往來明細查詢一覽表1 份（偵字第14
    510 號卷第11頁至第12頁、第68頁至第71頁）在卷可憑，應
    甚明確而堪以認定，足認被告所有系爭帳戶確有供詐欺集團
    作為實施詐欺犯行之用無訛。
  (三)被告雖以前詞置辯，然查：
  1.參酌卷附系爭帳戶之存款存摺往來明細查詢一覽表（偵字第
    14510 號卷第11頁至第12頁、第68頁至第71頁）可知，被告
    於99年5 月10日自系爭帳戶提款1,000 元，系爭帳戶餘額僅
    46元，由此客觀事態，核與一般提供帳戶予詐騙集團之成員
    ，系爭帳戶餘額及使用頻率均低之經驗法則相符。又本件在
    被害人王淨如、林義哲匯款之後，系爭帳戶隨即有跨行提款
    之紀錄乙節，亦有前揭存款存摺往來明細查詢一覽表附卷可
    佐，被告既自承其並未將系爭帳戶提款卡之密碼記載於提款
    卡之上，其密碼又非被告之生日或身份證字號等情（本院卷
    第35頁至第36頁），系爭帳戶提款卡之密碼，既非可由被告
    個人資料猜測而得之號碼，則若非被告提供系爭帳戶之提款
    卡及密碼予他人使用，何以他人能順利使用系爭帳戶供匯款
    、提領之用？又本件既係利用系爭帳戶作為收取騙得款項之
    工具，則若非被告所提供，使該詐騙集團能據以確實掌控系
    爭帳戶之使用，衡情該詐騙集團實無可能選擇此一隨時可能
    遭原帳戶所有人掛失而無法使用之系爭帳戶，作為收取款項
    之用，否則，倘該集團已實行詐欺犯行而未及提領詐得款項
    前，系爭帳戶所有人已先行將帳戶掛失或將帳戶內之款項提
    領一空，該集團豈非徒勞無功、一無所獲？綜上，足徵系爭
    帳戶之提款卡及密碼，確係被告交付與他人使用無疑。
  2.被告雖否認有將系爭帳戶之提款卡及密碼交付予他人使用之
    行為。惟查，被告於警詢時先陳稱：99年10月份警察通知我
    的時候，我才發現放在隨身皮包內之系爭帳戶存摺及提款卡
    都不見了等語（偵字第296 號卷第6 頁），復又於本院審理
    中陳稱：系爭帳戶的存摺還在，丟到哪裡去不曉得了，提款
    卡則是遺失了等語（本院卷第36頁背面），是就系爭帳戶之
    存摺是否一併遺失，其前後所述已有不一；又金融存摺、提
    款卡事關存款人個人財產權益之保障，倘有不明之金錢來源
    ，甚而攸關個人法律上之責任，其專有性甚高，一般人均有
    妥為保管防阻他人任意使用之認識，此為吾人依一般生活認
    知所易於體察之常識，亦當為被告所能認識，若系爭帳戶之
    存摺、提款卡是放在被告日常使用之包包內，豈會直到銀行
    通知系爭帳戶已列為警示帳戶才發現遺失？綜上各情，顯見
    被告所辯悖於常情，難以憑採。是被告既無法合理解釋系爭
    帳戶之提款卡及密碼何以會一併遺失，又何以他人能夠知悉
    其設定之密碼進而使用系爭帳戶，實足以認定被告確實有將
    系爭帳戶提供與他人使用，是被告其後對系爭帳戶始會不聞
    不問，更因如此，該他人及所屬詐欺集團成員，方能毫無顧
    忌的作為實施詐欺行為收取款項之用。是被告前揭所辯顯為
    卸責之詞，不足採信。
  (三)至被告雖聲請調閱被害人匯入系爭帳戶之款項遭提領之監視
    器畫面，以資佐證並非其前往提領被害人所匯入之款項，惟
    查，縱非被告前往提領款項一事屬實，亦無礙於本院前揭認
    定，而難以之為對被告有利之證據。
  (四)按刑法上之故意犯，可分為直接故意與不確定故意，所謂不
    確定故意即指行為人對於構成犯罪之事實，預見其發生而其
    發生並不違反其本意。刑法第13條第2 項定有明文。而銀行
    存款帳戶，係供使用人作為存款、提款、匯款或轉帳之工具
    ，一般人在正常情況下，均得自行向銀行申請開立存款帳戶
    ，領取帳戶金融卡使用，並無任何特定身分之限制，苟非意
    在將該存款帳戶作為犯罪之不法目的或掩飾真實身分，實無
    蒐集他人存款帳戶金融卡之必要。且近來以各種理由，撥打
    電話至一般民眾行動電話或住家，佯稱退稅、欠款、查詢帳
    戶，或如同本案於網路上刊登拍賣訊息供人下標等方式詐欺
    取財之犯罪類型層出不窮，而該等犯罪，多數均利用人頭帳
    戶作為出入帳戶，已經媒體廣為披載，被告係成年之人，對
    此應知之甚詳，其卻仍對此一可能之危害莫不關心，竟仍將
    系爭帳戶交付不詳人士使用，致使系爭帳戶終被利用為犯詐
    欺取財罪之出入帳戶使用，此當為被告所能預見，且其發生
    並未違反被告本意，是被告有幫助不法之徒利用其帳戶犯詐
    欺取財罪之不確定故意。本件雖因被告否認犯行，以致無法
    確知其實際交付時間、地點及對象，惟依前揭所述應可推知
    是在被告最後一次領款（即99年5 月10日）至該詐騙集團初
    次用以詐騙被害人（即同年9 月12日）此期間，地點則在不
    詳處所，交付予詐騙集團之成年成員甚明。
  (五)綜上所述，被告前揭否認犯罪之辯解，核屬臨訟飾卸之詞，
    不足採信，其上開幫助詐欺犯行堪予認定，應依法論科。
三、按刑法上之幫助犯，係對於犯罪與正犯有共同之認識，而以
    幫助之意思，對於正犯資以助力，而未參與實施犯罪之行為
    者而言（最高法院75年度臺上字第1509號、88年度臺上字第
    1270號判決意旨參照）。是如未參與實施犯罪構成要件之行
    為，且係出於幫助之意思提供助力，即屬幫助犯，而非共同
    正犯。本件被告提供所有系爭帳戶提款卡及密碼，所實施者
    並非構成要件之行為，僅係與以詐騙集團助力，使之易於實
    施上開詐欺取財犯行，核屬幫助犯；又因該他人及所屬詐騙
    集團成員所為係犯詐欺取財罪，是核被告所為，係犯刑法第
    第339 條第1 項之幫助詐欺取財罪。被告幫助他人犯罪，為
    刑法第30條第1 項之幫助犯，爰依同條第2 項規定減輕其刑
    。本件被告交付單一個帳戶行為，致被害人王淨如、林義哲
    分別匯款至被告所有系爭帳戶內，核屬一行為觸犯數罪名之
    想像競合犯，應從一重處斷。99年度偵字第14510 號聲請簡
    易判決處刑書雖僅論及被害人林義哲第三次匯款10萬元至被
    告所有系爭帳戶（該聲請簡易判決處刑書誤載為1,000 元，
    業經公訴檢察官當庭更正），然被害人林義哲實為分別匯款
    9 萬9,000 元、1,000 元至系爭帳戶（而如附表二編號3 、
    4 所示）。而關於移送併案審理之被害人王淨如部分（100
    年度偵字第296 號），聲請簡易判決處刑書雖未一併敘及，
    然二者為被告以想像競合犯所為，與起訴之犯罪事實間有想
    像競合之裁判上一罪關係，為起訴效力所及，本院自應併予
    審究。爰審酌被告將系爭帳戶任意交予他人詐騙財物，造成
    犯罪偵查困難，致使此類犯罪手法層出不窮，嚴重危害交易
    秩序與社會治安，及被害人王淨如遭詐騙金額共為12萬3,00
    0 元、被害人林義哲遭詐騙之金額共為10萬元，渠等所受損
    害非輕，被告犯罪後仍飾詞卸責否認犯行，且未與被害人王
    淨如、林義哲達成和解，難認犯後有何悔意之態度等一切情
    狀，量處如主文所示之刑，並諭知易科罰金之折算標準，以
    資懲儆。
據上論斷，應依刑事訴訟法第299 條第1 項前段，刑法第30條第
1項 、第2 項、第339 條第1 項、第55條、第41條第1 項前段，
刑法施行法第1 條之1 第1 項前段、第2 項，判決如主文。
本案經檢察官鄭嘉欣到庭執行職務
中    華    民    國   100    年    11    月    3     日
                  刑事第五庭審判長法  官  雷雯華
                                  法  官  李冠宜
                                  法  官  李郁屏
以上正本證明與原本無異。
如不服本判決應於收受送達後10日內向本院提出上訴書狀，並應
敘述具體理由。其未敘述上訴理由者，應於上訴期間屆滿後20日
內向本院補提理由書( 均須按他造當事人之人數附繕本)「 切勿
逕送上級法院」。
                                  書記官  阮弘毅
中    華    民    國   100    年    11    月    4     日
附錄本案論罪科刑法條：
中華民國刑法第339條
（普通詐欺罪）
意圖為自己或第三人不法之所有，以詐術使人將本人或第三人之
物交付者，處5年以下有期徒刑、拘役或科或併科1千元以下罰金
。
以前項方法得財產上不法之利益或使第三人得之者，亦同。
前二項之未遂犯罰之。
附表一（被害人王淨如部分）
┌──┬───────┬───────┬──────┬────┬──────┐
│編  │匯款時間      │匯款地點      │匯款方式    │匯款金額│匯入帳戶    │
│號  │              │              │            │        │            │
├──┼───────┼───────┼──────┼────┼──────┤
│    │99年9 月11日16│臺北縣板橋市( │以其兄長所有│1萬960元│葉禹堯所有之│
│1   │時27分許      │現改制為新北市│之提款卡( 卡│        │臺灣中小企業│
│    │              │板橋區，下同) │號013-07    │        │銀行中壢分行│
│    │              │正隆巷34號全家│00000000 00)│        │帳號000-0000│
│    │              │便利商店正隆店│轉帳匯款    │        │0000000 號帳│
│    │              │              │            │        │戶          │
├──┼───────┼───────┼──────┼────┼──────┤
│    │99年9 月11日17│臺北縣板橋市文│同上        │1萬4,998│翁柜暉所有之│
│2   │時41分許      │化路1 段67 號 │            │元      │中華郵政股份│
│    │              │國泰世華銀行海│            │        │有限公司桃園│
│    │              │山分行        │            │        │郵局帳號700-│
│    │              │              │            │        │00000000    │
│    │              │              │            │        │218609號帳戶│
├──┼───────┼───────┼──────┼────┼──────┤
│3   │99年9 月12日2 │臺北縣板橋市中│以其父王榮輝│1萬4,000│被告李筱凡所│
│    │時1 分許      │山路2 段147 號│所有之提款卡│元      │有系爭帳戶  │
│    │              │永豐銀行東板橋│提領現金後以│        │            │
│    │              │分行          │無卡交易方式│        │            │
│    │              │              │存入        │        │            │
├──┼───────┼───────┼──────┼────┼──────┤
│4   │99年9 月12 日2│同上          │同上        │8萬4,000│同上        │
│    │時4 分許      │              │            │元      │            │
├──┼───────┼───────┼──────┼────┼──────┤
│5   │99年9 月12日2 │同上          │同上        │2萬1,000│同上        │
│    │時6 分許      │              │            │元      │            │
├──┼───────┼───────┼──────┼────┼──────┤
│6   │99年9 月12日14│臺北縣板橋市長│以其父所有之│2萬5,453│郭冠揚所有之│
│    │時30分許      │安街331 巷109 │提款卡( 卡號│元      │華南商業銀行│
│    │              │號全家便利商店│000-0000    │        │高雄博愛分行│
│    │              │長東店        │00000000 )轉│        │帳號000-0000│
│    │              │              │帳匯款      │        │00000000 號 │
│    │              │              │            │        │帳戶        │
└──┴───────┴───────┴──────┴────┴──────┘
附表二（被害人林義哲部分）
┌──┬───────┬───────┬──────┬────┬──────┐
│編  │匯款時間      │匯款地點      │匯款方式    │匯款金額│匯入帳戶    │
│號  │              │              │            │        │            │
├──┼───────┼───────┼──────┼────┼──────┤
│    │99年9 月13日0 │新竹縣竹北市光│以所有之永豐│2 萬980 │趙吉祥所有之│
│1   │時24分許      │明六路87號之6 │商業銀行帳戶│元      │聯邦商業銀行│
│    │              │之永豐銀行竹北│提款卡轉帳匯│        │東臺北分行第│
│    │              │光明分行之自動│款          │        │000000000000│
│    │              │櫃員機        │            │        │號帳戶      │
├──┼───────┼───────┼──────┼────┼──────┤
│    │99年9 月13日0 │新竹縣竹北市光│同上        │2 萬995 │趙吉祥所有之│
│2   │時37許        │明六路87號之6 │            │元      │聯邦商業銀行│
│    │              │之永豐銀行竹北│            │        │東臺北分行第│
│    │              │光明分行之自動│            │        │000000000000│
│    │              │櫃員機        │            │        │號帳戶      │
│    │              │              │            │        │            │
├──┼───────┼───────┼──────┼────┼──────┤
│3   │99年9 月13日0 │新竹縣竹北市光│以所有之提款│9 萬    │被告李筱凡所│
│    │時某分許      │明六路87號之6 │卡提領現金後│9,000 元│有系爭帳戶  │
│    │              │之永豐銀行竹北│以無卡交易方│        │            │
│    │              │光明分行之自動│式存入      │        │            │
│    │              │櫃員機        │            │        │            │
│    │              │              │            │        │            │
├──┼───────┼───────┼──────┼────┼──────┤
│4   │99年9 月13日1 │新竹縣竹北市光│以所有之提款│1,000元 │被告李筱凡所│
│    │時17許        │明六路87號之6 │卡提領現金後│        │有系爭帳戶  │
│    │              │之永豐銀行竹北│以無卡交易方│        │            │
│    │              │光明分行之自動│式存入      │        │            │
│    │              │櫃員機        │            │        │            │
└──┴───────┴───────┴──────┴────┴──────┘